【裁判字號】    98,上易,134
【裁判日期】    981103
【裁判案由】    妨害自由等
【裁判全文】
臺灣高等法院花蓮分院刑事判決         98年度上易字第134號
上  訴  人  臺灣臺東地方法院檢察署檢察官
被      告  甲○○
選任辯護人  吳漢成律師
上訴人因被告妨害自由等案件，不服臺灣臺東地方法院98年度易
字第73號中華民國98年7月16日第一審判決（起訴案號：臺灣臺
東地方法院檢察署97年度偵字第2409號），提起上訴，本院判決
如下：
    主  文
原判決關於甲○○被訴誹謗部分撤銷。
甲○○意圖散布於眾，而指摘足以毀損他人名譽之事，處拘役五
十日，如易科罰金以新臺幣一千元折算一日。
其他上訴駁回（被訴恐嚇部分）。
    事  實
一、甲○○因與丙○○間有房屋產權糾紛，心生不滿，竟基於意
    圖散布於眾之犯意，於民國97年10月8日下午3時30分，在臺
    東縣太麻里舊香蘭93號丙○○屋前之路旁，於丙○○之夫潘
    好一、母陳來仔、阿姨陳那粕面前，以足使在場之人聽聞之
    音量，指摘丙○○：妳跟潘福壽有生一個孩子，妳媽媽也跟
    別人生一個孩子等語，足以毀損丙○○之名譽。
二、案經被害人丙○○訴由臺東縣警察局大武分局報請臺灣臺東
    地方法院檢察署檢察官偵查起訴。
    理  由
壹、有罪部分：
一、訊據被告否認上開犯行，辯稱：我於97年10月8日下午3時30
    分，是有去現場，鄉公所說要測量，我是要去砍大樹，結果
    他們看到我，就過來罵我一個人，我有罵丙○○的媽媽有偷
    生一個孩子，我沒有罵丙○○等語。
二、查上開事實，業據被害人丙○○於原審證稱：97年10月8日
    下午3點左右，被告去我的家裡，砍我的農作物，我問她為
    什麼要砍我的農作物，然後被告就一直罵，在路上說我跟潘
    福壽已經訂婚、退婚過了，生過孩子；那一天在場的有我、
    我母親陳來仔、陳那粕、我阿姨陳秋菊、我先生潘好一，我
    們一家人都有在場；然後被告就講我媽媽說，我媽媽也是生
    過孩子，她就和我媽媽相罵等語（原審卷第179、180、187
    頁）。復於本院供稱：被告那天是先到我家後面砍我所種的
    釋迦，我本來在廚房，聽到聲音才出來看，我就問她為什麼
    砍我的農作物，她就罵我，並說我有跟潘福壽生過孩子，當
    時我媽媽、先生、阿姨都在場，她跟我說妳跟潘福壽有生一
    個孩子，然後有說妳媽媽也跟別人有生一個孩子，潘福壽的
    阿美族語是LIAON，WU DANG就是被告說我媽媽跟別人的那個
    人潘勇旺等語甚詳。核與證人潘好一於原審所稱：97年10月
    8 日下午差不多3點左右，在我家附近，被告有與我們發生
    爭吵，爭吵時我就聽到被告說丙○○跟潘福壽懷孕，有訂婚
    ，我是先生當然會懷疑這句話，當天在場的有我岳母陳來仔
    、陳那粕、陳秋菊，其他的人我沒注意看。我岳母就對被告
    講說妳怎麼亂講以前的事情，被告就對岳母說，妳也是一樣
    ，妳以前還不是一樣和一個老人一起也生孩子，那個老人家
    叫WU DANG，本名是潘勇旺等語（原審卷第151-154頁）；證
    人陳來仔於原審所稱：丙○○與被告甲○○爭吵之時間我不
    記得了，有一天我去丙○○家前面，有聽到她們有關土地的
    事情開始有衝突，當天在場有很多人，有陳那粕、潘好一、
    還有一個弟弟陳八力，爭吵內容我有聽到被告罵我小孩說懷
    別人的孩子，甚至連我也被她誹謗，說我有生一個兒子；我
    有親耳聽到被告說我曾經與潘福壽同居過等語（原審院卷第
    55-58頁）；證人陳那粕於原審所稱：97年10月8日在丙○○
    家，我聽到被告對丙○○說：你以前有跟潘福壽訂婚，而且
    生了小孩；也還罵我姐姐陳來仔：妳也是一樣，妳也是與WU
    DANG生過小孩。當天在場有陳來仔、陳秋菊、潘好一及丙○
    ○等語（原審卷第128頁）；均相符合。被告就其於上開時
    地有罵丙○○母親偷生一個孩子一事，亦不爭執，足見告訴
    人丙○○之指訴並非虛妄，可以採信。本件事證明確，被告
    所辯無非卸責之詞，不足採信，犯行堪以認定。
三、核被告所為，係犯刑法第310條第1項之誹謗罪。原審未察，
    為被告無罪之諭知，尚有未合。檢察官上訴指摘原判決此部
    分不當，為有理由，應予撤銷改判。爰審酌被告犯罪之動機
    、目的、所生危害程度及犯罪後態度等一切情狀，量處如主
    文第2項所示之刑，及諭知易科罰金之折算標準。
貳、無罪部分：
一、公訴意旨另以：甲○○與丙○○因房屋產權糾紛而心生不滿
    ，於97年5月8日下午3時許，在臺灣臺東地方法院調解室外
    之廣場，對丙○○恐恐嚇：「要燒了妳的房子」，致生危害
    於安全。因認甲○○涉犯刑法第305條之恐嚇危害全安罪嫌
    。
二、公訴人認被告涉犯上開罪嫌，無非以告訴人丙○○之指訴為
    主要論據。
三、訊據被告堅詞否認有何恐嚇之犯行，辯稱：97年5月8日下午
    3時許，我在臺灣臺東地方法院調解室之廣場，並未對丙○
    ○說要燒她的房子等語。
四、查告訴人丙○○於原審雖證稱:97年5月8日於臺灣臺東地方
    法院調解室外，被告說要燒我的房子，之前也說過好幾次，
    不過我都原諒被告，但心裡都提心吊膽的；之前幾次都有跟
    我先生說，本次因我先生未參加調解，我係回家後才跟我先
    生說的；97年5月8日調解當天我係陪伊母親及阿姨一起至法
    院，並由告訴人之表弟陳登光及陳偉郎開車分別載我們回家
    ，陳那粕回家時，係由陳登先開車一起回去，我先生本次調
    解那天，並沒有到法院；事後回家時，我有跟我先生、我母
    親及陳那粕等人聊天時有提到此事等語（原審卷第182-187
    頁）。惟與證人陳那粕於原審所稱：97年5月8日調解當天，
    我與林吉妹、陳登光、陳來仔在調解室內，告訴人在調解室
    外與被告在外面談什麼話我不清楚；調解完後，告訴人有跟
    我講到被告說要燒了告訴人之房子，當時我們已離開法院，
    在返家的路上講的，當天我係坐告訴人先生的轎車一起過來
    ，回去也是同一部車等語（原審卷第168-173頁）；及證人
    林吉妹於原審所稱：調解當天，告訴人先生潘好一亦有到場
    等語（原審卷第50頁），顯然不符。且告訴人於本院亦供稱
    被告說要燒伊的房子時，並沒有其他人聽到等語。尚難僅憑
    告訴人之片面指訴，認定被告有恐嚇之犯行。
五、綜上所述，並無積極證據可資證明被告確有公訴人所指之恐
    嚇犯行。原審因而為被告無罪之諭知，並無不合。檢察官上
    訴指摘原判決此部分不當，為無理由，應予駁回。
據上論斷，應依刑事訴訟法第369條第1項前段、第364條、第299
條第1項前段、第368條，刑法第310條第1項、第41條第1項前段
，判決如主文。
本案經檢察官乙○○到庭執行職務。
中    華    民    國    98    年    11    月    3     日
                  刑事庭審判長法  官    謝 志 揚
                              法  官    張 健 河
                              法  官    林 慶 煙
以上正本證明與原本無異。
本件不得上訴。
中    華    民    國    98    年    11    月    3     日
                              書記官    林 明 智
附錄    本判決論罪科刑法條：
中華民國刑法第310條
（誹謗罪）
意圖散布於眾，而指摘或傳述足以毀損他人名譽之事者，為誹謗
罪，處 1 年以下有期徒刑、拘役或 5 百元以下罰金。
散布文字、圖畫犯前項之罪者，處 2 年以下有期徒刑、拘役或
1 千元以下罰金。
對於所誹謗之事，能證明其為真實者，不罰。但涉於私德而與公
共利益無關者，不在此限。


司法院資訊處製作；財團法人民間司法改革基金會備份。
